臺灣板橋地方法院刑事判決             100年度易字第2319號
公  訴  人  臺灣板橋地方法院檢察署檢察官
被      告  游昌諺
上列被告因違反毒品危害防制條例案件，經檢察官提起公訴（10
0 年度毒偵字第3756號），經本院裁定進行簡式審判程序，判決
如下：
    主  文
游昌諺施用第二級毒品，累犯，處有期徒刑陸月，如易科罰金，
以新臺幣壹仟元折算壹日。
    事  實
一、游昌諺前於民國92年間因施用毒品案件，經依國防部北部地
    方軍事法院以92年度信裁字第80號（起訴書誤載「97號」，
    應予更正）裁定送勒戒處所觀察、勒戒後，認無繼續施用毒
    品之傾向，於92年4 月25日釋放出所，並由國防部北部地方
    軍事法院檢察署軍事檢察官以92年度偵字第81號為不起訴處
    分確定。復於96年間因施用第二級毒品案件，經本院於96年
    6 月29日以96年度簡字第3863號刑事簡易判決判處有期徒刑
    4 月，於同年7 月23日確定，嗣經本院以96年度聲減字第51
    85號刑事裁定減為有期徒刑2 月確定，於96年9 月3 日易科
    罰金執行完畢。又於97年間因施用第二級毒品案件，經臺灣
    宜蘭地方法院於97年5 月12日以97年度宜簡字第189 號（起
    訴書誤載「179 號」，應予更正）刑事簡易判決判處有期徒
    刑5 月，於同年6 月16日確定，於98年4 月16日縮刑期滿執
    行完畢。又於98年間因施用第一級毒品案件，經本院於98年
    5 月13日以98年度訴字第1225號刑事判決判處有期徒刑9 月
    ，於99年5 月26日縮刑期滿執行完畢。詎其猶不知悔改，基
    於施用第二級毒品甲基安非他命之犯意，於100 年3 月16日
    某時，在其新北市○○區○○路48巷5 號3 樓住處內，以玻
    璃球燒烤甲基安非他命之方式，施用甲基安非他命1 次。嗣
    於100 年3 月19日凌晨0 時許，在臺北市○○○路○ 段1 號
    前，為警查獲並經其同意採尿送驗，結果呈安非他命類陽性
    反應而查悉上情。
二、案經臺北市政府警察局中山分局移送臺灣臺北地方法院檢察
    署檢察官呈請臺灣高等法院檢察署檢察長令轉臺灣板橋地方
    法院檢察署檢察官偵查起訴。
    理  由
一、本件被告游昌諺所犯係死刑、無期徒刑、最輕本刑為三年以
    上有期徒刑以外之罪，其於準備程序中就被訴事實為有罪之
    陳述，經本院告知簡式審判程序之旨，並聽取公訴人、被告
    之意見後，經本院依刑事訴訟法第273 條之1 第1 項規定裁
    定進行簡式審判程序，合先敘明。
二、認定犯罪事實所憑證據及理由
（一）上揭施用第二級毒品犯行之事實，業據被告游昌諺於本院
      準備程序及審理時均坦承不諱（見本院100 年8 月9 日準
      備程序筆錄第3 頁、同日簡式審判筆錄第2-3 頁）。
（二）被告於100 年3 月19日凌晨0 時30分許，經警予以採集其
      尿液檢體（尿液檢體編號為046105號），經送臺灣尖端先
      進生技醫藥股份有限公司以酵素免疫分析法初步檢驗，再
      以氣相層析質譜儀法確認檢驗後，確呈安非他命類（安非
      他命、甲基安非他命）陽性反應一節，有臺北市政府警察
      局中山分局尿液採樣書、偵辦毒品案件尿液檢體委驗單、
      臺灣尖端先進生技醫藥股份有限公司濫用藥物檢驗報告（
      報告日期：100 年4 月7 日）各1 份在卷可稽（見100 年
      度毒偵字第1484號偵查卷第15、6 、8 頁）。
（三）按「尿液毒品檢驗…若能使用先進之氣相層析質譜儀分析
      法確認，則可完全排除偽陽性之干擾，為目前最具公信力
      的檢驗方法。」等語，有法務部調查局第六處87年9 月29
      日（87）發技（一）字第87074574號函附卷為憑，足見前
      揭臺灣尖端先進生技醫藥股份有限公司所使用之檢驗方法
      已可完全排除毒品偽陽性之干擾，其檢驗結果堪以採信；
      而「甲基安非他命經口服投與後約百分之70於24小時內自
      尿液中排出，約百分之90於96小時內自尿液中排出，甲基
      安非他命之檢出與其投與方式、投與量、個人體質、採尿
      時間及檢測儀器之精密度等諸多因素有關，惟依上述資料
      推斷，最長可能不會超過4 日」等情，此有行政院衛生署
      藥物食品檢驗局（81）藥檢壹字第001156號函1 紙附卷可
      憑。
（四）綜上所述，被告之尿液經以氣相層析質譜儀分析法檢驗，
      既呈安非他命類（安非他命、甲基安非他命）陽性反應，
      佐以上函示，顯見被告於本院審理時所坦承其於上揭事實
      欄一所述之時、地及施用方式，施用甲基安非他命一節，
      應與事實相符而值採信。
（五）按毒品危害防制條例於92年7 月9 日修正公布，自93年1
      月9 日施行，其中第20條、第23條將施用毒品之刑事處遇
      程序，區分為「初犯」及「五年內再犯」、「五年後再犯
      」。依其立法理由之說明：「初犯」，經觀察、勒戒或強
      制戒治後，應為不起訴處分或不付審理之裁定；經觀察、
      勒戒或強制戒治執行完畢釋放後，「五年內再犯」者，因
      其再犯率甚高，原實施之觀察、勒戒及強制戒治既已無法
      收其實效，爰依法追訴或裁定交付審理。至於經觀察、勒
      戒或強制戒治執行完畢釋放後，「五年後再犯」者，前所
      實施之觀察、勒戒或強制戒治已足以遮斷其施用毒品之毒
      癮，為期自新及協助其斷除毒癮，仍適用「初犯」規定，
      先經觀察、勒戒或強制戒治之程序。從而依修正後之規定
      ，僅限於「初犯」及「五年後再犯」二種情形，始應先經
      觀察、勒戒或強制戒治程序。倘被告於五年內已再犯，經
      依法追訴處罰，縱其第三次（或第三次以上）再度施用毒
      品之時間，在初犯經觀察、勒戒或強制戒治執行完畢釋放
      五年以後，已不合於「五年後再犯」之規定，且因已於「
      五年內再犯」，顯見其再犯率甚高，原實施觀察、勒戒或
      強制戒治，已無法收其實效，即應依該條例第10條處罰（
      最高法院95年度第7 次刑事庭會議決議要旨參照）。查以
      ，被告於92年間因施用毒品案件，經依國防部北部地方軍
      事法院以92年信裁字第80號裁定送勒戒處所觀察、勒戒後
      ，認無繼續施用毒品之傾向，於92年4 月25日釋放出所，
      並由國防部北部地方軍事法院檢察署軍事檢察官以92年度
      偵字第81號為不起訴處分確定（初犯）。復於執行完畢釋
      放後5 年內，於96年間因施用毒品案件，經本院以96年度
      簡字第3863號刑事簡易判決判處有期徒刑4 月確定，嗣經
      本院以96年度聲減字第5185號刑事裁定減為有期徒刑2 月
      確定，於96年9 月3 日易科罰金執行完畢等情，有臺灣高
      等法院被告前案紀錄表1 份在卷可稽，被告於初犯經觀察
      勒戒執行完畢釋放5 年以內，已為2 犯，依上開說明，本
      案再犯已非毒品危害防制條例第23條第2 項規定之「5 年
      後再犯」類型，應依法訴追處罰。綜上所述，本案事證明
      確，被告犯行堪以認定，應予依法論科。
三、論罪科刑
（一）罪名：查甲基安非他命屬毒品危害防制條例第2 條第2 項
      第2 款所規定之第二級毒品，是核被告於上揭時、地施用
      甲基安非他命之行為，係犯毒品危害防制條例第10條第2
      項施用第二級毒品罪。
（二）吸收關係：被告上揭為施用而持有第二級毒品之低度行為
      ，為施用第二級毒品之高度行為所吸收，不另論罪。
（三）累犯：查被告有如事實欄一所述之前案刑事犯罪執行紀錄
      ，有臺灣高等法院被告前案紀錄表1 份附卷可查，其於上
      開有期徒刑執行完畢後5 年內，故意再犯本件有期徒刑以
      上之罪部分，均應依刑法第47條第1 項之規定，論以累犯
      ，並均加重其刑。
（四）量刑：爰審酌被告前已因施用毒品犯行經觀察、勒戒及受
      刑罰制裁處遇之程序，本應知所惕勵，卻仍漠視法令禁制
      再犯本罪，顯未知所戒慎，惟衡其施用毒品所生危害，實
      以自戕身心健康為主，對於他人生命、身體、財產等法益
      ，尚無明顯而重大之實害，暨其犯罪後坦認犯行之態度等
      一切情狀，論處如主文所示之刑，並諭知易科罰金折算標
      準，以示懲儆。
據上論斷，應依刑事訴訟法第273 條之1 第1 項、第299 條第1
項前段、第284 條之1 ，毒品危害防制條例第10條第2 項，刑法
第11條、第47條第1 項、第41條第1 項前段，判決如主文。
本案經檢察官黃怡華到庭執行職務。
中    華    民    國    100    年    8    月    26    日
                  刑事第二十一庭  法  官  方鴻愷
以上正本證明與原本無異。
如不服本判決應於收受判決後10日內向本院提出上訴書狀，並應
敘述具體理由。其未敘述上訴理由者，應於上訴期間屆滿後20日
內向本院補提理由書（均須按他造當事人之人數附繕本）「切勿
逕送上級法院」。
                                  書記官  江怡萱
中    華    民    國   100    年    8     月    29    日
附錄本案論罪科刑法條全文：
毒品危害防制條例第10條
施用第一級毒品者，處6 月以上5 年以下有期徒刑。
施用第二級毒品者，處3 年以下有期徒刑。